【裁判字號】    95,交上易,80
【裁判日期】    950428
【裁判案由】    過失傷害
【裁判全文】
臺灣高等法院刑事判決                95年度交上易字第80號
上  訴  人
即  被  告  乙○○
上列上訴人因過失傷害案件，不服臺灣臺北地方法院95年度交易
字第8號，中華民國95年3月1日第一審判決（簡易判決處刑案號
：臺灣臺北地方法院檢察署94年度偵字第8839號、94年度偵緝字
第1774號），提起上訴，本院判決如下：
    主  文
原判決撤銷。
乙○○因過失傷害人，處拘役伍拾伍日，如易科罰金，以參佰元
折算壹日。緩刑貳年。
    事  實
一、乙○○於民國93年7月23日凌晨零時40分許，騎乘車號ART-
    323號重型機車，沿臺北市中山區○○○路第2快車道由西往
    東方向行駛，行經臺北市中山區○○○路與林森北路口時，
    適交岔路口之行車管制號誌由綠燈轉為黃燈，乙○○本應注
    意號誌即將變換及車前狀況，並隨時採取必要之安全措施，
    且依當時情形，並無不能注意之情事，竟欲搶黃燈通過路口
    而貿然加速行進，適其前方有甲○○騎乘車號DTH-369號輕
    型機車業已煞車停於停止線前等候，乙○○見狀閃避不及，
    致其機車右側把手遂自後方擦撞甲○○所騎乘機車左側把手
    ，致甲○○人車倒地，受有後頸部、上背部挫傷及左側肘部
    擦傷等傷害。嗣乙○○於上開肇事後，警員到場處理發覺上
    情前，先向警員陳述上開肇事經過，並於事後接受裁判。
二、案經乙○○自首及甲○○訴由臺北市政府警察局中山分局報
    請臺灣臺北地方法院檢察署檢察官聲請簡易判決處刑，臺灣
    臺北地方法院臺北簡易庭認不宜簡易判決處刑，改依通常程
    序審理，於準備程序中經訊問被告自白犯罪後，並經合議庭
    裁定認為宜以簡式審判程序審理。
    理  由
壹、程序部分：
    本件被告所犯之罪，並非死刑、無期徒刑、最輕本刑為三年
    以上有期徒刑之罪，亦非高等法院管轄第一審案件，原審於
    準備程序進行中，被告先就被訴事實為有罪之陳述，經告知
    被告簡式審判程序之旨，並聽取檢察官、被告之意見後，合
    議庭裁定由受命法官進行簡式審判程序，是本件之證據調查
    ，依刑事訴訟法第273條之2規定，不受同法第159條第1項、
    第161條之2、第161條之3、第163條之1及第164條至第170條
    規定之限制，合先敘明。
貳、實體部分：
一、前揭事實業據被告乙○○於警詢、偵查、原審準備程序及本
    院審理時均自始供承不諱，核與告訴人甲○○於警詢時之指
    訴情節相符。此外，復有臺北市政府警察局交通警察大隊肇
    事原因初步分析研判表、臺北市○○○○○道路交通事故現
    場圖、道路交通事故調查報告表（一）、（二）、臺北市政
    府警察局中山分局交通分隊道路交通事故補充資料表、交通
    事故談話紀錄表、臺安醫院診斷證明書各1份及現場照片6幀
    在卷（見臺灣臺北地方法院檢察署94年度偵字第8839號偵查
    卷第16頁、第18頁、第24頁至第29頁、第31頁至第34頁）可
    稽。基此，堪認被告之自白核與事實相符，自得採為論罪之
    依據。復按汽（機）車行駛時，駕駛人應注意車前狀況，並
    隨時採取必要之安全措施；次按汽（機）車行駛至交岔路口
    時，其行進應遵守燈光號誌之指示，道路交通安全規則第94
    條第3款及第102條第1項第1款分別定有明文。另行車管制之
    圓形黃燈其意義係指用以警告車輛駕駛人，表示圓形紅燈即
    將顯示，屆時將失去通行路權，道路交通標誌標線號誌設置
    規則第206條第4款亦定有明文。此乃被告應注意並能注意之
    事項，而被告於上開時、地騎車，竟欲搶黃燈通過路口，疏
    未注意車前狀況，致肇事而使告訴人受有上述之傷害，顯有
    應注意、能注意而不注意之過失情形。告訴人因本件車禍受
    傷，與被告之過失行為間並有相當因果關係。本件事證已臻
    明確，被告上揭犯行洵堪認定。
二、核被告所為，係犯刑法第284條第1項前段之過失傷害罪。又
    被告於本件肇事後，警員到場處理發覺上情前，先向警員陳
    述上開肇事經過乙情，此有偵辦交通事故案件「涉嫌人是否
    自首」調查表乙紙可稽，被告復於事後接受法院之審理，已
    符刑法第62條前段規定自首之要件，應依同條之規定，減輕
    其刑。
三、撤銷改判及科刑之理由：
    原審據以論罪科刑，固非無據，惟被告乙○○於肇事後，警
    員到場處理發覺上情前，先向警員陳述上開肇事經過，並於
    事後接受裁判，原審未依自首減輕其刑，即有違誤，又被告
    已與被害人達成民事和解，賠償被害人5萬6千元，有和解書
    在卷可憑，原審未及審酌，亦有未洽。被告上訴意旨否認犯
    行，指摘原判決不當，固無理由，惟原判決既有可議，自應
    將被告部份撤銷改判。爰審酌被告騎乘機車時，為搶黃燈加
    速行進、未注意車前狀況因而肇事，致告訴人受有傷害，惟
    念其犯罪後於警詢、偵查及審理時均能自始坦認犯行，態度
    尚稱良好等一切情狀，量處如主文所示之刑，並諭知易科罰
    金之折算標準。第查被告前未曾受有期徒刑以上刑之宣告，
    此有本院被告全國前案紀錄表及臺灣高等法院檢察署刑案紀
    錄簡覆表各一份在卷可稽，此次因一時失慮，致罹刑章，犯
    後已與被害人達成民事和解，賠償被害人5萬6千元，有和解
    書在卷可憑，告訴人於本院審理中並請求給被告自新機會（
    見本院95年4月14日審判程序筆錄），經此次起訴審判後，
    當能知所警惕，信無再犯之虞，本院因認所宣告之刑，以暫
    不執行為適當，爰併宣告緩刑二年，以啟自新。
參、適用法律：
據上論斷，應依刑事訴訟法第369條第1項前段、第364條、第299
條第1項前段，刑法第284條第1項前段、第62條前段、第41條第1
項前段、第74條第1款，罰金罰鍰提高標準條例第1條前段、第2
條，判決如主文。
本案經檢察官吳慧蘭到庭執行職務。
中    華    民    國    95    年    4     月    28    日
                  刑事第十八庭審判長法  官  溫耀源
                                    法  官  周政達
                                    法  官  邱同印
以上正本證明與原本無異。
不得上訴。
                                    書記官  莊昭樹
中    華    民    國    95    年    4     月    28    日
附錄：本案論罪科刑法條全文
中華民國刑法第284條
(過失傷害罪)
因過失傷害人者，處6月以下有期徒刑、拘役或5百元以下罰金。
致重傷者，處1年以下有期徒刑、拘役或5百元以下罰金。
從事業務之人，因業務上之過失傷害人者，處1年以下有期徒刑
、拘役或1千元以下罰金。致重傷者，處3年以下有期徒刑、拘役
或2千元以下罰金。


司法院資訊處製作；財團法人民間司法改革基金會備份。
